# 请教陈老师：关联方采购价格更改引起的会计处理

提问人：fairymhf 时间：2012-01-19 22:18:44
客户 2011 年度关账后，收到关联方邮件称 2011 年向其采购的某材料的单价低于市场单价，因此要追回差价。这个差价会在 2012 年度新采购交易的发票中提高销售单价的形式来弥补。 那批低价购入的A材料已经在 2011 年完全消耗了. 客户应该将这笔差价计入 2011年度的主营业务成本呢？还是计入 2012 年的存货采购呢？

回答人：chenyiwei
1 、当时的采购合同中，有无采购价低于市场价情况下的价格调整条款？如有，则现在关联方要求补付的差价是否就是根据当初合同中约定的方法计算出来的？ 2 、双方是否均认可此类邮件通知的效力？客户是否还可以与关联方协商调整应补差价金额？（即，关联方邮件中要求补付的差价金额是否就是最终金额） 3 、邮件通知是在何时发出、何时收到的？

回答人：chenyiwei
回复 fairymhf 的帖子
由于应付补偿款在 2011 年 12 月内确定，所针对的均系 2011 年内的采购且相关存货在年内均已消耗，故截至 2011 年末该笔补偿款已成为现时义务且金额可以可靠计量，故 2011 年末应就应付补偿款确认一项负债，对应的借方科目为 2011 年度的营业成本。
但是，由于发票系 2012 年年初取得，所以很可能不能在 2011 年度作税前扣除，需在 2011 年作纳税调整，在 2012 年内收到发票后税前扣除。

回答人：chenyiwei
回复 飘雪～ 的帖子
个人意见：基于同一控制下合并的原则，视同最早报告期期初已经取得控制权并据此合并被合并方的报表。因此建议将被合并方当初的实收资本也分别按照 70 ％和 30 ％确认为多数股权和少数股权的权益。这与通过受让股权方式实现的同一控制下合并类似。
本案例可以理解为：视同为在合并前的 1000 万实收资本中，A占 700 万，甲占 300 万，合并日A和甲按 7 ： 3 比例同步增资，A增资 1633万（=(1000/30%-1000)-700），甲增资 700 万。